【裁判字號】    88,自,440
【裁判日期】    890524
【裁判案由】    詐欺
【裁判全文】
臺灣高雄地方法院刑事判決                          八十八年度自字第四四號
    自  訴  人  聚孚企業股份有限公司
    代  表  人  乙○○
    被      告  甲○○
    選任辯護人  吳建勛
                吳賢明
                游雪莉
右列被告因詐欺案件，經自訴人提起自訴，本院判決如左：
    主  文
甲○○無罪。
    理  由
一、自訴意旨略以：被告係經營位在高雄左營區○○○路七號晟雄企業有限公司，於
    民國八十七年三月，被告向自訴人表示已標得中國造船股份有限公司高雄廠所欲
    購買高空噴砂作業車二部，而向自訴人訂購型號ＡＴ─四五之作業車、型號三二
    ／二一Ｅ作業平台車各一部，價金分別為新台幣（下同）一百七十八萬三千四百
    零三元、一百零一萬九千三百五十七元，而自訴人出售貨品一向均於訂貨時收取
    總價三成為訂金，並在交貨後收清尾款，然被告在訂貨時竟基於為自己不法所有
    之意圖，向自訴人詐稱其在中船內部有人幫忙驗收手續，且只要中船驗收核發貨
    款，即與自訴人一次結清貨款，致自訴人不疑有他，在未收任何訂金之情形下，
    於八十七年六月份分別將二部高空噴砂作業平台車交付被告所指定之中船高雄廠
    ，而其中編號ＡＴ─四五之作業車，中船高雄廠已在八十七年九月已驗收並核撥
    貨款予被告，而被告並未與自訴人結清貨款，而編號三二／二一Ｅ屢以未通過驗
    收為由，未給付貨款，卻未亦拒不退貨，被告嗣後雖返還一百一十八萬零四百零
    三元，惟仍有一百六十一萬一千三百五十七元之價金未給付，因認被告涉有刑法
    第三百三十九條第一項詐欺取財罪嫌云云。
二、按犯罪事實應依證據認定之，無證據不得推定其犯罪事實；又不能證明被告犯罪
    或其行為不罰者，應諭知無罪之判決；刑事訴訟法第一百五十四條、第三百零一
    條第一項分別定有明文。次按刑法第三百三十九條第一項詐欺取財罪及同條第二
    項詐欺取財罪之成立，須行為人意圖為自己或第三人不法所有，以詐術使人將本
    人或第三人之物交付，為犯罪成立之要件。本件自訴人無非以貨款未給付之情，
    為論罪之依據。惟查：訊之被告堅決否認有何詐欺之犯行，辯稱係因向自訴人訂
    購之作業平台車有瑕疵，而遲未通過驗收或維修有問題，所以才遲延給付貨款，
    而伊也提供土地供自訴人抵押，沒有不給付貨款之意等語。經查：被告向自訴人
    訂購型號ＡＴ─四五之作業車確有通過中船公司驗收手續，而於八十七年八、九
    月時撥款予被告，惟仍經常發生問題而須維修，而編號三二／二一Ｅ作業車尚未
    通過驗收等情，業據證人即中船公司高雄廠公工組課長丙○○證述在卷，另自訴
    人自承與被告買賣契約時有訂明機器維修自訴人負責，而自訴人亦不否認通過驗
    收作業車經常須要維修，而因機器故障問題有與被告協調付款事宜（見本院八十
    九年一月七日訊問筆錄），並有開具支票支付自訴人一百一十八萬四百零三元予
    自訴人，此有協議書一紙在卷可憑，復於八十八年二月二十二日有就被告所有高
    雄市○○區○○段０四一三０建號、三民區○○段一四七四─００八二號地號設
    定三百萬元之抵押權，此有土地登記謄本、建物登記謄本各一份在卷可稽，據上
    所述，被告所辯其因貨品有瑕疵方遲延給付，而事後亦有給支票款並有設定抵押
    權擔保債務等語，尚非子虛。而編號三二／二一Ｅ作業車既尚未通過驗收，已如
    前述，依兩造買賣契約約定，被告自無支付價金之義務，此亦為自訴人所自認之
    買賣約定，是以，被告既無施何詐術使自訴人訂立買賣契約而取得貨物，嗣後又
    因機器瑕疵而遲延給付貨款，被告仍有開立支票支付貨款及設定抵押權擔保債務
    ，並與自訴人協議貨款，因此，殊不得僅因貨款未能如期支付，即遽以推認被告
    自始即有詐欺之犯意，此外，自訴人亦於本院審理時復自承本件係民事糾紛，復
    查無其他積極證據足證被告有自訴人所指之詐欺犯行，本件應屬民事債務履行之
    糾葛，既不能證明被告犯罪，爰應為無罪之諭知。
據上論斷，應依刑事訴訟法第第三百四十三條、第三百零一條第一項，判決如主文。
中      華      民      國    八十九    年      五      月    二十四    日
                                       臺灣高雄地方法院刑事第二庭
                                           法  官  廖  建  瑜
右正本證明與原本無異。
如不服本判決，應於判決送達後十日內，向本院提出上訴狀。
                                           書記官  歐  文  政
中    華    民    國      八十九      年      五      月      二十六    日


司法院資訊處製作；財團法人民間司法改革基金會備份。
